最高法院刑事判決　　　　　　　　　　　　　　　九十三年度台上字第二二八八號
　　上　訴　人　甲○○
右上訴人因貪污案件，不服台灣高等法院花蓮分院中華民國九十二年十二月四日第二
審更審判決（九十一年度重上更(四)字第四七號，起訴案號：台灣花蓮地方法院檢察署
八十五年度偵字第九二七號），提起上訴，本院判決如左：
    主  文
上訴駁回。
    理  由
按刑事訴訟法第三百七十七條規定，上訴於第三審法院，非以判決違背法令為理由，
不得為之，是提起第三審上訴，應以原判決違背法令為理由，係屬法定要件，如果上
訴理由並未指摘原判決有何違法，自應認其上訴為違背法律上之程式，予以駁回。本
件原判決認定上訴人甲○○自民國八十年四月起，服務於行政院國軍退除役官兵輔導
委員會玉里榮民醫院（以下簡稱玉里榮民醫院）人事室。職司該院退休人員及遺族人
員春節、端午節、中秋節之三節慰問金發放等人事業務，為依據法令從事公務之人員
。上訴人明知如原判決附表一所示之人員並未領取如附表一所示之三節慰問金，竟基
於意圖為自己不法所有之概括犯意，連續在其辦公室，多次盜用退休人員寄放於人事
室職員王潔里處之印章，蓋於職務上所掌如該附表一所示之慰問金發放清冊。或於空
白領據上，盜蓋退休人員之印章，偽造如附表一柴鄧玉心、樓永蘭、趙黃桂花及王道
全等人已領款之領據，並據以行使持向不知情之該院會計室報結。先後利用職務上之
機會向玉里榮民醫院詐得四千元財物，足以生損害於玉里榮民醫院及前揭人員等情。
係以上開上訴人為依據法令從事公務之人員，並從事玉里榮民醫院三節慰問金之發放
之事實，業據證人即玉里榮民醫院人事主任張宗立、會計主任王接生供證屬實。而玉
里榮民醫院八十二年端午節慰問金清冊上所蓋「鄧玉心」之印文與八十年春節、八十
一年春節、八十二年其餘二節之領據上之印文明顯不同，此有卷附領據、清冊所蓋印
文可資比對，核與柴鄧玉心供述情節相符。則八十二年端午節慰問金，係被告盜用柴
鄧玉心之印章蓋於清冊而詐取，當可認定。證人蔡嘉祥、黃梅櫻所為有利於上訴人之
證言，與事實不符，難採為有利於上訴人之證據。另依玉里榮民醫院八十二年端午節
慰問金清冊記載，樓永蘭曾領取該筆慰問金，並在受領人欄蓋印。惟樓永蘭辨認上述
資料後結證：「八十二年並未領取該筆金錢，上述印文非其所有，但是有一枚印章放
在玉里榮民醫院人事室，且伊從未委託他人領取慰問金」。證人蔡肇嘉於原審雖證稱
：「我知道樓永蘭有一次有領到慰問金，是郵差送來掛號信，他當場拆開並提到是玉
里榮民醫院寄來的節日慰問金」等語，然亦無法證明是何次慰問金，不足為上訴人有
利之證明。而依上訴人之簽呈，樓永蘭係居住在台東市，亦係以郵寄發放，但清冊內
竟有其蓋章，足見係上訴人盜用其印章蓋於清冊無誤。再依卷內玉里榮民醫院八十年
中秋節、八十一年春節及中秋節、八十二年三節、八十三年三節慰問金發放清冊或領
據，均有遺族趙黃桂花在受領人欄蓋印。趙黃桂花於原審證稱：「不確定上述印文是
否其所有，也不確定有無印章留在人事室」。迨八十六年十月二十一日，趙黃桂花將
印文六枚寄至法院核對，經比對結果，八十二年春節慰問金領據印文顯與趙女印章不
同。而證人李治勇雖在原審證稱：我母親林美枝喝醉了酒不能出庭，叫我來證明趙黃
桂花八十二年的三節慰問金是我母親幫他領的等語，亦僅是傳聞之詞，亦不足為上訴
人有利之證明。證人林美枝於原審結證稱：「我是陪我先生去幫他領，是黃桂花拿印
章來請我先生幫他領，我先生是在八十六年間過世，大概幫他領二、三次，領了以後
他才來我家拿……」，亦不足以證明確有代領八十二年春節慰問金之情事。依玉里榮
民醫院八十四年端午節慰問金發放領據，王道全曾領取該筆慰問金，並在受領人欄蓋
印。但王道全辨認後證稱：「並未領到此一慰問金，上述印文係放在人事室辦保險的
印章，自己並未蓋章領款」。證人曾忠平雖在原審證稱八十四年端午節伊曾載王道全
的太太到玉里榮民醫院領慰問金等語，惟所述情節與卷附王道全八十四年端午節慰問
金係以領據具領情形不符，尚難採為上訴人有利之證據。證人王道全之妻邱玉妹結證
稱：「我沒有去領，曾忠平也沒有載我去領，我並不認識曾忠平，而且我八十四年人
在台東初鹿住，由前夫的兒子在照顧我，因為我八十年中風，就拿著拐杖，沒辦法行
走，已經很少住在玉里，而且我也沒有辦法上車」，更證稱上訴人曾三番兩次打電話
或去其住宅找伊請託證人為其有利之證言。原審前往花蓮榮民之家訊問證人王道全證
稱其於八十三年十一月退休，八十四年端午節因玉里榮民醫院未通知，故未去領，伊
亦不認識曾忠平，鄰居亦無此人，經提示領據予該證人辨認結果該印文為伊所有無誤
，該印章係留在玉里榮民醫院，足見王道全確未領取八十四年端節慰問金無誤。並以
上訴人所辯未盜領云云，為不可採取，於理由內詳予指駁說明。上訴人犯行明確，因
而撤銷第一審判決，依牽連關係，從一重適用八十一年七月十七日修正公布施行之貪
污治罪條例第五條第一項第二款之規定，論處上訴人連續依據法令從事公務之人員，
利用職務上之機會詐取財物罪刑，已詳述其所憑之證據及其認定之理由，從形式上觀
察，並無何違法情形存在。上訴意旨略以：上訴人於節日後一個月檢附清冊或領據報
結，其款項並未短少，是因為發放郵寄而導致被害人少領，不是貪污行為，而八十年
、八十一年端午節慰問金確未發放，致少數退休遺族誤為未領取，雙方未經對質，即
憑片面之詞而斷定未領取，均有續查之必要等語。並非依據卷內訴訟資料，對原判決
究竟如何不適用法則或適用不當為具體之指摘，徒憑己見就原判決已說明事項，或屬
原審採證認事職權之適法行使，任意指摘為違法，且為單純事實之爭執，其上訴違背
法律上之程式，應予駁回。
據上論結，應依刑事訴訟法第三百九十五條前段，判決如主文。
中　　　華　　　民　　　國　　九十三　　年　　　五　　　月　　　六　　　日
                              最高法院刑事第六庭
                                  審判長法官  吳　雄　銘
                                        法官  池　啟　明
                                        法官  石　木　欽
                                        法官  郭　毓　洲
                                        法官  吳　三　龍
      右正本證明與原本無異
                                              書  記  官
中　　　華　　　民　　　國　　九十三　　年　　　五　　　月　　 十一 　　日
                                                                        Ａ
